【裁判字號】    97,易,282
【裁判日期】    970619
【裁判案由】    詐欺
【裁判全文】
臺灣新竹地方法院刑事判決               97年度易字第282號
公  訴  人  臺灣新竹地方法院檢察署檢察官
被      告  丙○○
            乙○○○
上列被告因詐欺案件，經檢察官聲請簡易判決處刑（97年度偵字
第1416號），本院認為不宜適用簡易判決處刑，改依通常訴訟程
序審理，並依簡式審判程序判決如下：
    主  文
丙○○犯如附表一所示之罪，主文及宣告刑各如附表一編號一至
編號五所載，應執行有期徒刑陸月，如易科罰金，以新臺幣壹仟
元折算壹日。緩刑貳年。「丙○○」、「乙○○○」印章各壹枚
，均沒收。
乙○○○犯如附表二所示之罪，主文及宣告刑各如附表二編號一
至編號五所載，應執行有期徒刑陸月，如易科罰金，以新臺幣壹
仟元折算壹日。緩刑貳年。「丙○○」、「乙○○○」印章各壹
枚，均沒收。
    事  實
一、丙○○、乙○○○於民國95年年底某日，因玩六合彩而與姓
    名、年籍不詳之女子有所接洽，嗣後該姓名、年籍不詳之女
    子以電話聯絡丙○○、乙○○○，並表示丙○○、乙○○○
    如提供銀行帳戶供其使用，將免費提供六合彩之明牌供其使
    用，詎丙○○、乙○○○因貪圖免費之六合彩明牌，竟與該
    姓名、年籍不詳之女子所組成之犯罪集團，共同基於意圖為
    自己不法所有之犯意聯絡及行為分擔，而於95年年底某日將
    丙○○所有之新埔鎮農會，帳號00000000000000號帳戶及乙○○○所有之臺灣郵政公司新埔郵局，帳號00000000000000
    號帳戶之帳號資料告知姓名、年籍不詳之女子，供其所組成
    之詐騙集團使用，而上開帳戶之存摺、印章仍由丙○○及乙○○○保管；又該姓名、年籍不詳之女子所屬詐欺集團成員
    ，即於95年間以電話向甲○○詐稱簽中六合彩港幣 600萬元
    ，但須支付手續費及稅金為由，要求甲○○需以匯款方式支
    付，致甲○○因一時未察而陷於錯誤，於附表3編號1至編號
    5 所示時間，分別匯款至丙○○、乙○○○所有之上開帳戶
    內，而丙○○、乙○○○即依詐騙集團成員之指示於不詳時
    間、地點負責提領或轉匯至詐騙集團指示之金融機構帳戶。
    嗣因甲○○遲未收到簽中之彩金，始知受騙，而報警處理，
    始悉上情。
二、案經彰化縣警察局員林分局報告臺灣彰化地方法院檢察署呈
    請臺灣高等法院檢察署檢察長令轉臺灣新竹地方法院檢察署
    偵查起訴。
    理  由
一、本件被告 2人所犯詐欺罪，均非死刑、無期徒刑、最輕本刑
    為 3年以上有期徒刑之罪，被告於本院準備程序進行中，就
    被訴事實為有罪之陳述，經本院合議庭認合於刑事訴訟法第
    273條之1第1項之規定，爰裁定進行簡式審判程序。
二、上揭事實，業據被告丙○○、乙○○○於本院準備程序及簡
    式審判程序中坦白承認，核與被害人甲○○於警詢中指述遭
    騙情節大致相符，並有郵政國內匯款執據 2紙、高雄市農會
    匯款回條 1紙、新埔郵局帳號00000000000000號帳戶、新埔
    鎮農會帳號00000000000000號帳戶交易明細各 1份在卷可參
    。足認被告 2人之自白，應與事實相符，堪予採信，本件事
    證明確，被告2人犯行堪以認定，均應依法論科。
三、論罪：
(一)、按刑法上之幫助犯或從犯，係指以幫助之意思，對於正犯資
    以助力，而未參與實施犯罪之行為者而言，如就構成犯罪事
    實之一部，已參與實施，即屬共同正犯，參最高法院30年上
    字第1781號判例、49年臺上字第77號判例意旨可資參照，又
    關於正犯、從犯之區別，係以其主觀之犯意及客觀之犯行為
    標準，凡以自己犯罪之意思而參與犯罪，無論其所參與者是
    否係犯罪構成要件之行為，皆為正犯，其以幫助他人犯罪之
    意思而參與犯罪，其所參與者，苟係犯罪構成要件之行為，
    亦為正犯，必以幫助他人犯罪之意思而參與犯罪，其所參與
    者又為犯罪構成要件以外之行為，始為從犯。故共同實施犯
    罪行為之人，在合同意思範圍以內，各自分擔犯罪行為之一
    部，相互利用他人之行為，以達其犯罪之目的者，即應對於
    全部所發生之結果，共同負責。且共同正犯之意思聯絡，原
    不以數人間直接發生者為限，即有間接之聯絡者，亦包括在
    內，最高法院92年臺上字第5407號判決意旨可資參照。是被
    告 2人既已參與「提款」之分工，足見其均係以自己共同實
    施犯罪行為之意思甚明，其 2人所為均係屬詐欺罪之共同正
    犯。
(二)、核被告2人就附表3編號1至編號5所為，均係犯刑法第339 條
    第1項之詐欺取財罪，公訴人公訴意旨原認被告2人所為均係
    犯刑法第339條第1項幫助詐欺取財罪，惟業經公訴人於準備
    程序時當庭變更，認被告2人此部分所為應均係犯刑法第339
    條第 1項之詐欺取財罪，故本院自無庸再變更起訴法條，合
    先敘明。被告 2人與姓名、年籍不詳之女子所組成之犯罪集
    團就上開 5罪間有犯意聯絡及行為分擔，應依刑法第28條之
    規定論以共同正犯，又被告2人先後5次詐欺取財犯行，犯意
    各別、行為互殊，應予分論併罰。
四、科刑：
    爰審酌被告 2人僅因貪圖無償取得六合彩明牌小利之之動機
    、目的、提供帳戶並幫助詐欺集團轉帳之情節，造成被害人
    甲○○損失嚴重，危害社會治安，徒增被害人尋求救濟之困
    難，亦使詐騙集團得以順遂詐欺取財犯行，惟犯後已能坦承
    錯誤，並賠償被害人之損失，且被害人亦表示願意原諒被告
    2 人及給予其緩刑之機會等一切情狀，分別量處如主文所示
    之刑。又被告2人就附表3編號1至編號4部分犯罪時間均係於
    96年 4月24日以前，所犯又非中華民國九十六年罪犯減刑條
    例第 3條列舉不予減刑之罪名，爰併依中華民國九十六年罪
    犯減刑條例第2條第1項第3款、第7條之規定於判決時同時諭
    知減其宣告刑期2分之1，同時再依原宣告刑諭知易科罰金之
    折算標準為相同之諭知。末查，被告丙○○前未曾故意犯罪
    受有期徒刑以上刑之宣告；被告乙○○○前於77年間，曾因
    犯賭博案件，經本院於77年10月19日以77年度易字第1225號
    判決判處有期徒刑8月，緩刑3年確定，惟緩刑期滿而緩刑之
    宣告未經撤銷，是其上開刑之宣告依刑法第76條前段之規定
    已失其效力，與未曾宣告有期徒刑以上刑之宣告者同，此有
    臺灣高等法院被告前案紀錄表2份在卷可查，被告2人一時失
    慮致罹刑典，經此一偵、審教訓，今後應知戒慎，信無再犯
    之虞，本院認本案刑之宣告，以暫不執行為適當，爰均併諭
    知緩刑2年，用勵自新。
五、「丙○○」印章 1枚為被告丙○○所有，且供與被告乙○○○及該姓名、年籍不詳女子所組成之犯罪集團為本案詐欺犯
    行所用之物等情；「乙○○○」印章 1枚則為被告乙○○○
    所有，且供與被告丙○○及該姓名、年籍不詳女子所組成之
    犯罪集團為本案詐欺犯行所用之物等情，業據被告 2人供述
    在卷，爰依刑法第38條第1項第2款之規定宣告沒收之。
六、據上論斷，應依刑事訴訟法第 273條之1第1項、第299條第1
    項，刑法第28條、第339條第1項、刑法第41條第 1項前段、
    第51條第 5款、第74條第1項第1款、第38條第1項第2款，中
    華民國九十六年罪犯減刑條例第2條第1項第3款、第7條、第
    9 條，刑法施行法第1條之1第1項、第2項前段，判決如主文
    。
本案經檢察官鄒茂瑜到庭執行職務。
中    華    民    國    97    年    6     月    19    日
                  刑事第一庭    法  官  楊數盈
以上正本證明與原本無異。
如不服本判決應於收受本判決後10日內向本院提出上訴書狀，上
訴書狀應敘述具體理由。上訴書狀未敘述上訴理由者，應於上訴
期間屆滿後20日內補提理由書狀於本院 (均須按他造當事人之人
數附繕本 )「切勿逕送上級法院」。
                                書記官  謝國聖
中    華    民    國    97    年    6     月    19    日
附表1：
┌──┬───────────────────────┬───────┐
│編號│主文罪名及宣告刑                              │備註          │
├──┼───────────────────────┼───────┤
│1   │丙○○共同意圖為自己不法之所有，以詐術使人將本│附表3編號1部分│
│    │人之物交付，處有期徒刑月，如易科罰金，以新臺│              │
│    │幣壹仟元折算壹日。減為有期徒刑壹月又拾伍日，如│              │
│    │易科罰金，以新臺幣壹仟元折算壹日。「丙○○」、│              │
│    │「乙○○○」印章各壹枚，均沒收。              │              │
├──┼───────────────────────┼───────┤
│2   │丙○○共同意圖為自己不法之所有，以詐術使人將本│附表3編號2部分│
│    │人之物交付，處有期徒刑月，如易科罰金，以新臺│              │
│    │幣壹仟元折算壹日。減為有期徒刑壹月又拾伍日，如│              │
│    │易科罰金，以新臺幣壹仟元折算壹日。「丙○○」、│              │
│    │「乙○○○」印章各壹枚，均沒收。              │              │
├──┼───────────────────────┼───────┤
│3   │丙○○共同意圖為自己不法之所有，以詐術使人將本│附表3編號3部分│
│    │人之物交付，處有期徒刑月，如易科罰金，以新臺│              │
│    │幣壹仟元折算壹日。減為有期徒刑壹月又拾伍日，如│              │
│    │易科罰金，以新臺幣壹仟元折算壹日。「丙○○」、│              │
│    │「乙○○○」印章各壹枚，均沒收。              │              │
├──┼───────────────────────┼───────┤
│4   │丙○○共同意圖為自己不法之所有，以詐術使人將本│附表3編號4部分│
│    │人之物交付，處有期徒刑月，如易科罰金，以新臺│              │
│    │幣壹仟元折算壹日。減為有期徒刑壹月又拾伍日，如│              │
│    │易科罰金，以新臺幣壹仟元折算壹日。「丙○○」、│              │
│    │「乙○○○」印章各壹枚，均沒收。              │              │
├──┼───────────────────────┼───────┤
│5   │丙○○共同意圖為自己不法之所有，以詐術使人將本│附表3編號5部分│
│    │人之物交付，處有期徒刑月，如易科罰金，以新臺│              │
│    │幣壹仟元折算壹日。「丙○○」、「乙○○○」印章│              │
│    │各壹枚，均沒收。                              │              │
└──┴───────────────────────┴───────┘
附表2：
┌──┬───────────────────────┬───────┐
│編號│主文罪名及宣告刑                              │備註          │
├──┼───────────────────────┼───────┤
│1   │乙○○○共同意圖為自己不法之所有，以詐術使人將│附表3編號1部分│
│    │本人之物交付，處有期徒刑月，如易科罰金，以新│              │
│    │臺幣壹仟元折算壹日。減為有期徒刑壹月又拾伍日，│              │
│    │如易科罰金，以新臺幣壹仟元折算壹日。「丙○○」│              │
│    │、「乙○○○」印章各壹枚，均沒收。            │              │
├──┼───────────────────────┼───────┤
│2   │乙○○○共同意圖為自己不法之所有，以詐術使人將│附表3編號2部分│
│    │本人之物交付，處有期徒刑月，如易科罰金，以新│              │
│    │臺幣壹仟元折算壹日。減為有期徒刑壹月又拾伍日，│              │
│    │如易科罰金，以新臺幣壹仟元折算壹日。「丙○○」│              │
│    │、「乙○○○」印章各壹枚，均沒收。            │              │
├──┼───────────────────────┼───────┤
│3   │乙○○○共同意圖為自己不法之所有，以詐術使人將│附表3編號3部分│
│    │本人之物交付，處有期徒刑月，如易科罰金，以新│              │
│    │臺幣壹仟元折算壹日。減為有期徒刑壹月又拾伍日，│              │
│    │如易科罰金，以新臺幣壹仟元折算壹日。「丙○○」│              │
│    │、「乙○○○」印章各壹枚，均沒收。            │              │
├──┼───────────────────────┼───────┤
│4   │乙○○○共同意圖為自己不法之所有，以詐術使人將│附表3編號4部分│
│    │本人之物交付，處有期徒刑月，如易科罰金，以新│              │
│    │臺幣壹仟元折算壹日。減為有期徒刑壹月又拾伍日，│              │
│    │如易科罰金，以新臺幣壹仟元折算壹日。          │              │
│    │「丙○○」、「乙○○○」印章各壹枚，均沒收。  │              │
├──┼───────────────────────┼───────┤
│5   │乙○○○共同意圖為自己不法之所有，以詐術使人將│附表3編號5部分│
│    │本人之物交付，處有期徒刑月，如易科罰金，以新│              │
│    │臺幣壹仟元折算壹日。「丙○○」、「乙○○○」印│              │
│    │章各壹枚，均沒收。                            │              │
└──┴───────────────────────┴───────┘
附表3：
 ┌──┬─────────┬───────────────┐
 │編號│時間              │匯款金額（新臺幣）及匯款帳戶  │
 ├──┼─────────┼───────────────┤
 │1   │95年12月28日      │匯款5萬元至丙○○所有之新埔鎮 │
 │    │                  │農會之帳戶內                  │
 ├──┼─────────┼───────────────┤
 │2   │96年3月22日       │匯款20萬元至丙○○所有之新埔鎮│
 │    │                  │農會之帳戶內                  │
 ├──┼─────────┼───────────────┤
 │3   │96年3月30日       │匯款6萬元至乙○○○所有之臺灣 │
 │    │                  │郵政公司新埔郵局之帳戶內      │
 ├──┼─────────┼───────────────┤
 │4   │96年4月10日       │匯款10萬元至丙○○所有新埔鎮農│
 │    │                  │會之帳戶內                    │
 ├──┼─────────┼───────────────┤
 │5   │96年4月27日       │匯款2萬元至乙○○○所有之臺灣 │
 │    │                  │郵政公司新埔郵局之帳戶內      │
 └──┴─────────┴───────────────┘


司法院資訊處製作；財團法人民間司法改革基金會備份。
